【裁判字號】    99,審訴,1497
【裁判日期】    991028
【裁判案由】    清償債務
【裁判全文】
臺灣高雄地方法院民事判決            99年度審訴字第1497號
原      告  甲○○
被      告  乙○○
當事人間請求清償債務事件，本院於民國99年10月18日言詞辯論
終結，判決如下：
  主  文
被告應給付原告新臺幣貳佰伍拾萬元，及自民國99年6 月11日起
至清償日止，按年息百分之十計算之利息。
訴訟費用新臺幣貳萬伍仟柒佰伍拾元由被告負擔。
本判決第一項於原告以新臺幣捌拾萬元為被告供擔保後，得假執
行。
  事實及理由
一、原告主張：被告於民國84年6 月5 日起向原告借款新臺幣（
    下同）500 萬元，約定清償期為84年7 月4 日，嗣後被告已
    陸續清償250 萬元，尚餘款250 萬元，然被告僅繳納至99年
    6 月之利息，經催討仍未見被告清償，爰依消費借貸之法律
    關係，請求被告給付借款。並聲明：被告應給付原告250 萬
    元及自支付命令繕本送達翌日起至清償日止，按年息10% 計
    算之利息，並願供擔保請准為假執行。
二、被告則以：確係尚有250 萬元尚未清償，利息付至99年6 月
    後即無力清償，然被告亦提供擔保設定抵押予原告，原告不
    就抵押物取償，抵押權之請求已消滅，被告可拒絕給付，況
    原告亦可自行就抵押物取償等語，並聲明：原告之訴駁回。
三、原告主張之事實，業據提出與其所述相符之借據、他項權利
    證明書影本等為證，而被告對於尚有借款250 萬元之事實亦
    不爭執，堪認原告之主張為真。雖被告另辯稱抵押權已因原
    告不行使而消滅，故被告得拒絕給付等語，然被告自承尚給
    付利息至99年6 月間，足見原告對於被告之借款請求權未逾
    15年之時效，故縱抵押權之存續期限已至，亦不影響原告借
    款之請求權，是被告所辯自不足採信。
四、按稱消費借貸者，謂當事人一方移轉金錢或其他代替物之所
    有權於他方，而約定他方以種類、品質、數量相同之物返還
    之契約；借用人應於約定期限內，返還與借用物種類、品質
    、數量相同之物；遲延之債務，以支付金錢為標的者，債權
    人得請求依法定利率計算之遲延利息。但約定利率較高者，
    仍從其約定利率，民法第474 條第1 項、第478 條前段、第
    233 條第1 項分別定有明文。從而，原告依消費借貸之法律
    關係，請求被告給付如主文第一項所示之本金及約定之利息
    ，並自支付命令送達翌日即99年6 月11日起算，洵屬有據，
    應予准許。原告陳明願供擔保，聲請宣告假執行，經核其勝
    訴部份，合於法律規定，爰酌定相當之擔保金額宣告之。
五、本件為原告勝訴之判決，第一審裁判費25,750元，應由被告
    負擔。
六、結論：本件原告之訴為有理由，依民事訴訟法第78條、第
    390 條第2 項，判決如主文。
中    華    民    國    99    年    10    月    28    日
                      民事第二庭法  官  陳嘉惠
以上正本係照原本作成。
如對本判決上訴，須於判決送達後20日內向本院提出上訴狀。如
委任律師提起上訴者，應一併繳納上訴審裁判費。
中    華    民    國    99    年    10    月    28    日
                                書記官  莊豐源

司法院資訊處製作；財團法人民間司法改革基金會備份。
